【裁判字號】    99,事聲,95
【裁判日期】    990331
【裁判案由】    消債聲明異議
【裁判全文】
臺灣高雄地方法院民事裁定              99年度事聲字第95號
異  議  人  萬泰商業銀行股份有限公司
法定代理人  盧正昕
相  對  人
即債 務 人  甲○○
上列異議人對於本院司法事務官民國99年2 月22日98年度司執消
債更字第622 號認可更生方案之裁定聲明異議，本院裁定如下：
    主  文
異議駁回。
    理  由
一、按關於更生或清算之程序，除本條例別有規定外，準用民事
    訴訟法之規定，消費者債務清理條例第15條定有明文。又按
    當事人對於司法事務官處理事件所為之終局處分，得於處分
    送達後10日之不變期間內，以書狀向司法事務官提出異議；
    司法事務官認前項異議有理由時，應另為適當之處分，認異
    議為無理由者，應送請法院裁定之；法院認第1 項之異議為
    有理由時，應為適當之裁定，認異議為無理由者，應以裁定
    駁回之，民事訴訟法第240 條之4第1項前段、第2項、第3項
    分別明定。
二、異議意旨略以：債務人固陳報得支配款項為收入為新臺幣（
    下同）26,000元，惟其如受有年終、考績獎金或其他津貼收
    入，尚應列入更生方案，且債務人既進行更生程序，即應積
    極增加收入及減少支出，以提高還款額度，彰顯清償誠意。
    況債務人與前夫離婚後，由民法剩餘財產差額分配請求權之
    立法精神觀之，應審究債務人配偶名下資產是否係屬債務人
    夫妻雙方共同努力之結果，而將相對人配偶之資產併計入債
    務人之清償能力考量，為此，爰依法抗起抗告等語。
三、經查：
(一)消費者債務清理條例之制定，乃為使負債務之消費者得依本
    條例所定程序清理其債務，保障債權人之公平受償，以謀求
    消費者經濟生活之更生，故除有第63條所定之情形外，法院
    得斟酌裁量認可更生方案。查本院98年度司執消債更字第62
    2 號所認可之更生方案，相對人所積欠之無擔保及無優先權
    之債務總額為4,941,468 元，所提更生案方案中已載明願每
    月清償10,000元，而在清償96個月後，清償金額為 960,000
    元，則全體債權人之債權可受償19.42 ％，爰審酌系爭更生
    方案既為相對人提出，以更生程序係使相對人避免清算程序
    ，為有利於相對人，則相對人當無故意提出顯無法履行之更
    生方案而被迫進入清算程序。又以異議人所不爭執之相對人
    每月收入23,000元，加計相對人所領取之低收入戶兒少輔助
    津貼3,000元，經扣除上開更生方案還款金額後，僅餘16,00
    0元，相對人除需支出自身生活費外，尚須獨立扶養2名未成
    年子女，則平均每人可得生活費僅5,333 元，審以相對人及
    其子女均居住於高雄縣，與內政部社會司公布之台灣省98年
    度國人最低生活費9,829 元相較，相對人顯已壓縮生活支出
    ，盡力提高還款成數，且異議人並未提出本件相對人有何隱
    匿其他收入之情形，於此自應認相對人所提出之更生方案確
    已盡其所能，並充分表現還款之誠意。又債務人是否得以其
    他方法增加收入，仍須視其工作性質、個人專業能力、家庭
    因素及經濟景氣良窳等諸多因素而定，而此等因素或為無法
    明確衡量、抑或另屬將來不可預測之事，俱無從採為判斷更
    生方案公允與否之客觀依據。是本院審酌相對人所提出之更
    生方案，相對人已盡其最大之努力及誠信，則可認該清償方
    案之清償條件核屬公允、適當、可行，且無同條例第63條所
    定不應認可之消極事由存在。
(二)至債務人與前夫離婚後，雖得主張剩餘財產分配請求權，惟
    相對人對前夫是否確有剩餘財產可資分配尚未可知，且相對
    人非經長久之訴訟程序及執行程序無法確定或取得，自不得
    因此而強令相對人等待數年之後始開始更生程序，故抗告人
    此部分主張，亦不足採。
四、綜上所述，本院司法事務官斟酌債務人所提更生方案，分96
    期，每期清償各債權人10,000元，清償總額為960,000 元，
    清償成數為19.42 ％，應認其條件核屬公允、適當、可行。
    又查無債務人有本條例第64條第2 項所定不應認可之消極事
    由存在，乃逕依本條例第64條第1 項裁定予以認可債務人所
    提更生方案，並依本條例第62條第2 項酌定其生活限制，經
    核並無不合。此外，異議人亦未能具體指出債務人有何本條
    例第64條第2 項之情事，從而，異議人聲明異議，為無理由
    ，應予駁回，揆諸前揭條文，爰裁定如主文。
中    華    民    國    99    年  3     月    31      日
                  民事鳳山分庭  法      官  吳文婷
上為正本係照原本作成
如不服本裁定，應於裁定送達後10日內，以書狀向本院提出抗告
，並繳納抗告費新臺幣1千元。
中    華    民    國    99    年     3    月    31    日
                                書  記  官  林仕興

司法院資訊處製作；財團法人民間司法改革基金會備份。
